臺灣桃園地方法院刑事判決　　　　　　　96年度訴字第1066號
公　訴　人　臺灣桃園地方法院檢察署檢察官
被　　　告　甲○○
　　　　　　　　　　（現於台灣桃園監獄執行中）
上列被告因毒品危害防制條例案件，經檢察官提起公訴（96年度
毒偵字第1208號），被告於準備程序中，就被訴事實為有罪之陳
述，經告知簡式審判程序意旨，聽取當事人意見後，本院裁定由
受命法官獨任進行簡式審判程序，茲判決如下：
    主  文
甲○○施用第一級毒品，累犯，處有期徒刑玖月。扣案第一級毒
品海洛因（淨重零點零壹公克）沒收銷燬之，扣案海洛因外包裝
袋壹只，沒收之。又施用第二級毒品，累犯，處有期徒刑伍月。
應執行有期徒刑壹年。扣案第一級毒品海洛因（淨重零點零壹公
克），沒收銷燬之，扣案海洛因外包裝袋壹只，沒收之。
　　事　實
一、甲○○前因違反肅清煙毒條例案件，經臺灣高雄地方法院於
    民國86年6 月28日以86年度訴字第1828號判處應執行有期徒
    刑3 年4 月（所犯施用毒品罪判處有期徒刑3 年2 月，所犯
    非法吸用化學合成藥品罪判處有期徒刑4 月，上開2 罪合併
    定應執行有期徒刑3 年4 月），於86年8 月28日確定；復因
    違反麻醉藥品管理條例案件，經本院於87年1 月23日以86年
    度易字第4621號判處有期徒刑6 月，於87年3 月2 日確定，
    上開案件嗣經合併接續執行後，於89年10月17日縮短刑期假
    釋出監，嗣經撤銷假釋，並執行殘餘刑期8 月14日，於91年
    5 月3 日執行完畢（構成累犯）；又因偽造文書案件，經本
    院於92年7 月14日以92年度壢簡字第984 號判處有期徒刑5
    月，於92年10月1 日確定，並於92年12月15日易科罰金執行
    完畢（構成累犯）。
二、甲○○復因違反毒品危害防制條例案件，經臺灣嘉義地方法
    院以87年度訴字第789 號裁定送觀察、勒戒後，認無繼續施
    用毒品之傾向，於87年7 月24日執行完畢而釋放；復於前開
    觀察、勒戒執行完畢釋放後，5 年內之90年6 月間某日起至
    90 年8月20日日止，再犯連續施用第一級毒品海洛因罪，及
    於90年8 月20日4 時10分回溯96小時內某時，再犯施用第二
    級毒品罪，經本院於91年5 月24日以91年度毒聲字第1466號
    裁定送觀察、勒戒後，認有繼續施用毒品之傾向，再於92年
    4 月21日以92年度毒聲字第1205號裁定令入戒治處所施以強
    制戒治，嗣因強制戒治已滿3 月，戒治處所認無繼續戒治之
    必要，經本院於92年9 月10日以92年度毒聲字第2660號裁定
    停止戒治，所餘戒治期間並付保護管束，於93年4 月20日期
    滿未經撤銷停止戒治，視為強制戒治期滿而執行完畢。
三、詎甲○○仍不知悛悔，於上開強制戒治執行完畢後5 年內，
    復基於施用第一級毒品之犯意，於96年2 月5 日上午10時許
    ，在桃園縣平鎮市東勢143 之4 號住處內，以將第一級毒品
    海洛因摻入香菸內後點燃之方式，施用第一級毒品海洛因1
    次。又基於施用第二級毒品甲基安非他命（起訴書誤載為安
    非他命）之犯意，於上開施用海洛因完畢後約10分鐘，在上
    址，以吸食器（未扣案，無證據證明專供施用第二級毒品之
    器具）施用第二級毒品甲基安非他命1 次。嗣於96年2 月5
    日14時30分許，在桃園縣平鎮市○○路16號前，為警經其同
    意搜索，在其身上扣得第一級毒品海洛因1 包（淨重0.01公
    克，空包裝重0.8 公克），遂對之採集尿液而查獲。
四、案經桃園縣政府警察局平鎮分局報請臺灣桃園地方法院檢察
    署檢察官偵查起訴。
    理 　由
一、程序部分：按刑事訴訟法第273 條之1 規定除被告所犯為死
    刑、無期徒刑、最輕本刑為3 年以上有期徒刑之罪、或高等
    法院管轄第一審案件者外，於準備程序進行中，被告先就被
    訴事實為有罪之陳述時，得告知被告簡式審判程序之旨，並
    聽取當事人、代理人、辯護人及輔佐人之意見後，裁定由受
    命法官獨任進行簡式審判程序。經查，本件被告甲○○被訴
    本案，非前開不得進行簡式審判程序之案件，且經被告於準
    備程序時就被訴事實為有罪之陳述，經本院告知被告簡式審
    判程序之旨，聽取被告、檢察官之意見後，本院合議庭裁定
    由受命法官獨任依簡式審判程序進行審判，是本件之證據調
    查，依刑事訴訟法第273 條之2 規定，不受同法第159 條第
    1 項、第161 條之2 、第161 條之3 、第163 條之1 及第16
    4 條至第170 條規定之限制，合先敘明。
二、上開犯罪事實，業據被告於警詢、偵查、本院準備程序及審
    理時承不諱（見偵查卷第11、51頁，本院96年5 月14日準備
    程序筆錄第2 頁、同日簡式審判筆錄第3 頁），而被告於查
    獲時，經警採集尿液檢體，送臺灣檢驗科技股份有限公司以
    酵素免疫分析法初驗，再以氣相層析質譜儀確認結果，確呈
    鴉片類（可待因項及嗎啡項）及安非他命類（甲基安非他命
    項及安非他命項）陽性反應等情，有桃園縣政府警察局平鎮
    分局被採尿人姓名編號對照表、臺灣檢驗科技股份有限公司
    濫用藥物檢驗報告各1 紙在卷可稽（見偵查卷第40、61頁）
    。而海洛因係嗎啡經化學合成之半人工合成品，其藥（毒）
    性高於嗎啡，經吸食或注射進入人體，藉由人體代謝系統之
    新陳代謝，分解成藥（毒）性較低之嗎啡，由尿液排出人體
    ，故於尿液中以嗎啡成分檢出，此有憲兵司令部79年6 月1
    日（79）鑑驗字第0273號函、80年6 月17日（80）鑑驗字第
    2815號函、法務部調查局80年3 月28日（80）發技1 字第18
    98號函可參。又酵素免疫分析法屬免疫學分析原理，當其他
    藥物與毒品化學結構相近才可能引起偽陽性；氣相層析質譜
    儀法則係目前確認藥物篩檢結果時最常採用之確認方法，在
    良好的操作條件下，以氣相層析質譜儀作藥物及其代謝物之
    定性及定量分析，幾乎不會有偽陽性反應產生，此經行政院
    國軍退除役官兵輔導委員會臺北榮民總醫院83年4 月7 日（
    83）北總內字第03059 號、行政院衛生署管制藥品管理局92
    年6 月20日管檢字第0920 004713 號函述甚明。又海洛因於
    人體可迅速代謝成6 －乙醯嗎啡，然後轉變成嗎啡，施用海
    洛因後，可檢測到嗎啡之期間平均可達17至26小時；一般人
    施用第二級毒品甲基安非他命後，距採集尿液可得驗出甲基
    安非他命之時間，最長不會超過96小時，亦有行政院衛生署
    管制藥品管理局92年3 月10日管檢字第0920 001495 號、行
    政院衛生署藥物食品檢驗局藥檢壹字第001156號函可參。此
    外，復有不明成分檢品1 包扣案可證，而上開檢品經送法務
    部調查局鑑定結果，檢出第一級毒品海洛因一情（淨重0.01
    公克，空包裝重0.8 公克），亦有法務部調查局96年3 月17
    日調科壹字第09623023650 號鑑定通知書1 紙在卷可稽，足
    認被告前揭具任意性之自白核與事實相符，而屬可信，被告
    確有於前開時、地施用第一級毒品海洛因及第二級毒品甲基
    安非他命之犯行，洵堪認定。又公訴意旨雖以被告係施用第
    二級毒品「安非他命」，然查施用安非他命後，總計約有施
    用劑量之90％在3 至4 天內由尿液排出，其代謝物無甲基安
    非他命成分，故施用安非他命後，其尿液不致檢出甲基安非
    他命陽性反應。而施用甲基安非他命後，其尿液可檢出甲基
    安非他命和其代謝物安非他命成分。目前國內緝獲之白色結
    晶或粉末狀安非他命毒品，其成分多為甲基安非他命，此有
    行政院衛生署管制藥品管理局93年11月2 日管檢字第093001
    0499號函附卷可參，而本件被告尿液經檢驗結果，安非他命
    、甲基安非他命均呈陽性反應，有前揭檢驗報告在卷可稽，
    揆諸上開說明，應認被告係施用第二級毒品甲基安非他命，
    而非安非他命，起訴意旨容有誤會，併予敘明。末查，被告
    有如事實欄二所載之毒品執行前科，有臺灣高等法院被告前
    案紀錄表1 份附卷可按，是被告於強制戒治執行完畢釋放後
    5 年內再犯本件施用第一、二級毒品之罪。綜上所述，本件
    事證明確，被告施用第一級毒品海洛因、第二級毒品甲基安
    非他命犯行堪予認定，應依法論科。
三、查海洛因、甲基安非他命分別為毒品危害防制條例第2 條第
    2 項第1 款、第2 款所列之第一級、第二級毒品，不得非法
    持有、施用，是核被告甲○○所為，係犯毒品危害防制條例
    第10條第1 項之施用第一級毒品罪、同條例第10條第2 項施
    用第二級毒品罪，其因施用而於施用前、後持有毒品之行為
    ，為施用毒品之當然結果，不另論罪。其所犯上開2 罪間，
    犯意各別，行為互殊，應分論併罰。被告有事實欄一所載之
    有期徒刑科刑、執行紀錄，此有臺灣高等法院被告前案紀錄
    表在卷可稽，其受有期徒刑執行完畢後，5 年以內故意再犯
    有期徒刑以上之本罪，為累犯，應依刑法第47條第1 項加重
    其刑。爰審酌被告犯罪之動機、目的、手段、所致之危害主
    要係戕害自身，暨犯罪後坦承犯行，態度尚佳等一切情狀，
    量處如主文所示之刑。扣案第一級毒品海洛因1 包（淨重0.
    01公克，空包裝重0.8 公克），係查獲之毒品，應依毒品危
    害防制條例第18條第1 項前段規定，就查獲之毒品海洛因（
    不含其外包裝袋1 只）沒收銷燬之；另扣案海洛因之外包裝
    袋1 只，係作為毒品外包裝，有防止毒品海洛因裸露、逸出
    及潮濕之功用，並為便於分裝、攜帶、施用毒品所用之物，
    係被告供犯罪所用之物，且為被告所有，業據被告供明，而
    外包裝袋可與海洛因毒品分離，並經鑑定機關就之與本件扣
    案之海洛因分別鑑定量重，有前引鑑定書可憑，足證與扣案
    之海洛因並無不可析離之關係，核屬被告所有供施用毒品所
    用之物，應依刑法第38條第1 項第2 款之規定宣告沒收之。
四、據上論斷，應依刑事訴訟法第273 條之1 第1 項、第299 條
    第1 項前段，毒品危害防制條例第10條第1 項、第18條第1
    項，刑法第11條、刑法第47條第1 項、第38條第1 項第2 款
    ，判決如主文。
本案經檢察官嵇珮晶到庭執行職務。
中　　華　　民　　國　　96　　年　　5 　　月　　28　　日
　　　　　　　　　刑事第九庭    法　官  蘇琬能
以上正本證明與原本無異。
如不服本判決，應於判決送達後10日內向本院提出上訴狀（應附
繕本），上訴於臺灣高等法院。
  　　　　　　　　　　　　　　　書記官　邱飛鳴
中　　華　　民　　國　　96　　年　　5 　　月　　28　　日
毒品危害防制條例第10條
施用第一級毒品者，處 6 月以上 5 年以下有期徒刑。
施用第二級毒品者，處 3 年以下有期徒刑。
